【裁判字號】    94,訴,1246
【裁判日期】    950104
【裁判案由】    強盜等
【裁判全文】
臺灣臺南地方法院刑事判決              94年度訴字第1246號
公  訴  人  臺灣臺南地方法院檢察署檢察官
被      告  乙○○
指定辯護人  本院公設辯護人甲○○
上列被告因準強盜等案件，經檢察官提起公訴（94年度偵字第
10528號），本院判決如下：
    主  文
乙○○竊盜，未遂，因脫免逮捕，當場施以強暴，處有期徒刑
年陸月。
    事  實
一、乙○○於民國94年8月25日上午7時10分許，在臺南市○○路
    ○段44巷7號丁○○之住處外，見陳某之子女開啟樓下大門欲
    外出上學，竟起意圖為自己不法所有之竊盜犯意，無故侵入
    丁○○之住處（侵入住宅部分未據告訴及起訴），自屋內樓
    梯登上3樓，並沿途搜尋財物之際，為經家人通知到場之丁
    ○○在樓梯口及時發現，丁○○除要求家人迅速報警外，並
    上前喝問乙○○「你在幹什麼？」且緊抓洪某雙手欲將之逮
    捕送警究辦並避免家人遭受侵害，乙○○要求丁○○放手後
    ，竟為脫免逮捕，而當場基於傷害之犯意徒手毆打丁○○，
    致丁○○受有前額、左上眼臉、右眼眶下、右側頸抓傷及左
    鎖骨腫脹等傷害（傷害部分後經丁○○撤回告訴），幸經警
    據報及時到場協力逮捕乙○○。
二、案經丁○○訴由臺南市警察局第二分局報請臺灣臺南地方法
    院檢察署檢察官偵查起訴。
    理  由
甲、關於證據能力之判斷：
一、本件被告對其於警詢及檢察官訊問時曾經自白「於上述時間
    ，為謀竊取財物止饑，而侵入丁○○住處，並與陳某扭打致
    其受有前揭傷害」，暨「警詢筆錄及檢察官偵訊筆錄係依其
    當時陳述而為記錄」等情，並無不同意見，然以：伊於遭警
    逮捕後，在警車上被警察要求承認行竊，否則法官及檢察官
    「不會相信」。並於分局正式製作警詢筆錄前，亦曾遭警察
    徒手重拍已戴上安全帽之頭部數下，且負責製作筆錄之警察
    ，亦曾誤導伊承認下手行竊，故伊於警詢時係因害怕而坦承
    行竊。至於檢察官訊問時，伊因宿醉意識（頭腦）不清故而
    作出與事實不符之陳述云云置辯。依被告之陳述，應係主張
    其警詢中之陳述係因不法取供致自由意思遭受壓抑所為之陳
    述；且警詢及偵查中之陳述均與事實不相符合，而認均無證
    據能力。
二、本院查：
  (一)被告於警詢時之意思自由是否遭受不當壓抑：
  經勘驗被告警詢及檢察官訊問時之錄音、錄影內容，足以確
    認檢察官及司法警察於訊（詢）問並製作筆錄時，已依刑事
    訴訟法第100條之1第1項之規定全程錄音或錄影，且錄音、
    錄影中被告陳述內容與筆錄之記載悉相符合，此節亦屬被告
    所不爭之事實（勘驗筆錄見本院卷第75至92頁）。
  被告於接受司法警察詢問過程中，負責詢問之警察雖聲音宏
    亮，但口氣尚屬平和，並於詢問之初始，已依刑事訴訟法第
    95條之規定告知被告相關權利。詢問過程中並無恫嚇、敲擊
    被告或被告被毆打的聲音出現，亦未見詢問之警察要求被告
    應該如何陳述之情形。又負責詢問之警察並曾與身旁其他警
    察交談而中斷詢問，但持續錄音（見本院卷第80至92頁）。
    依錄音之情形而為觀察，並無不法取供之情事。
  被告於審理時亦供陳以手拍打安全帽之警察，並非當時負責
    詢問製作筆錄之司法警察陳建順，陳建順僅於製作筆錄之前
    ，向伊質以「你說走錯地方，有人相信嗎？」等語（見本院
    卷第113頁）。
  綜合上述事證，本院認為司法警察陳建順詢問被告之處所，
    確如該員以證人身份所證係「一個開放式的辦公室」（見本
    院卷第112頁），故在錄音過程中出現陳建順與其他警察講
    話而中斷詢問之聲音。依經驗法則，此等眾目睽睽之開放式
    詢問環境，通常不至於發生刑求取供情事，且被告亦供認詢
    問過程前後，陳建順並未對其刑求、恐嚇或其他不正之方法
    取供證據之作為，而詢答之錄音中，亦未見被告所指控之「
    詢問中誤導被告陳述」之情形，參諸被告嗣經移送檢察官及
    本院值日法官訊問時亦未曾提出刑求或不當取供之抗辯乙節
    （見前述勘驗筆錄），被告於警詢中之自白，應可確信係出
    於被告自由意思所為之陳述，已無疑義。
  按刑事被告經司法警察逮捕之後，人身自由已置於受國家公
    權力限制甚至禁錮之情況，情理上本即難以期待遭限制自由
    之被告自己證明曾經遭受刑求或不法取供，故處於優勢地位
    之國家機關偵查犯罪之公務員，應認負有舉證證明被告自由
    意思未受不當壓抑之責。然本件被告另抗辯：於正式詢問
    前曾遭其他警察拍打戴於頭部之安全帽數下，及司法警察
    陳建順於正式製作筆錄前曾質以：「你說走錯地方，有人相
    信嗎？」之事實，雖未據警察機關或檢察官提出適切之證據
    排除其可能性。但被告所述拍打安全帽之行為，縱屬貶抑經
    逮捕刑事被告人格尊嚴之不當舉措，但該等行為強度依一般
    之通念尚不足以壓抑刑事被告之自由意思，應認非屬刑事訴
    訟法第156條第1項所例示或概括規定之「強暴、脅迫、利誘
    、詐欺、疲勞訊問、違法羈押或其他不正之方法」之行為。
    再者，刑事訴訟進行過程中，司法警察、檢察官乃至於法官
    於詢（訊）問犯罪嫌疑人或被告之時，針對被詢（訊）問者
    所為與常理不符之陳述提出質疑，甚至於明示無法採信之意
    思，係屬通常且合乎法律規定之詢（訊）問技巧。據此，縱
    認被告前述毫無根據之指控確有其事，亦不足以認為其於警
    詢過程中，非出於自由意思而為不利於己之自白，併予敘明
    。
  (二)被告於檢察官訊問時是否因宿醉而喪失事物判斷能力：
    經勘驗檢察官訊問被告之錄影光碟，被告於偵訊時並無昏沈
    、迷惘、意識不清之情形出現，並就被害人丁○○受傷原因
    ，避重就輕陳稱「在掙扎的時候讓我抓到」，且尚知所請求
    具保（見本院卷第76、77頁），顯見其接受檢察官偵訊時仍
    能精確回答檢察官提出之問題，並試圖維護自己之權利。又
    證人即負責詢問被告之司法警察陳建順復於本院審理時，到
    庭具結略稱：伊係於被告遭其他警察同仁逮捕約9個小時之
    後始開始詢問被告，被告於接受警詢時精神狀況正常，且當
    時伊並未聞到酒味等語（見本院卷第110、111頁），足徵被
    告於遭警逮捕後，至少已有數小時未為飲酒之行為，益證被
    告並未因宿醉而影響其於檢察官訊問時對事物之判斷能力。
  (三)結論：按被告之自白，非出於強暴、脅迫、利誘、詐欺、疲
    勞訊問、違法羈押或其他不正之方法，且與事實相符者，得
    為證據，刑事訴訟法第156條第1項定有明文。本件依調查之
    結果，已得證明被告供述之任意性，應認具有證據能力。至
    於被告前揭自白是否與事實相符，應屬其自白之證明力強弱
    之範疇，與證據能力之爭議無涉，附此敘明（最高法院46年
    台上字第809號判例意旨參照）。
三、被害人丁○○於警詢中之陳述，既經被告方面表示同意採為
    證據，本院審酌該等供述證據作成時之情況，亦認為適於作
    為證據，依刑事訴訟法第159條之5第1項之規定，應認為有
    證據能力。又該被害人於檢察官訊問時之陳述，既經依法具
    結，且無顯不可信之外部情況，依同法第159條之1第2項之
    規定，亦得為證據。
乙、實體方面：
一、訊據被告乙○○固供承於上開時間侵入被害人丁○○住處，
    並在屋內3樓樓梯口與被害人扭打而造成被害人受有上述傷
    害，但矢口否認進入被害人住處意在行竊，且傷害被害人之
    目的係為脫免逮捕，辯稱：伊姐洪秀金住於臺南市○○路○
    段9巷5號之3，案發當日伊係自高雄北上臺南尋訪姐姐洪秀
    金，但因日前連續飲酒3日未入睡，故而走錯房屋進入被害
    人住處，嗣因脖子遭被害人勒住，始憤而出手毆打被害人，
    伊並無竊盜及避免遭被害人逮捕而毆打他人之意思云云。辯
    護意旨則以：刑法第329條準強盜罪乃為補充同法第328條強
    盜罪規定之不足，適用上不宜過度擴張，故解釋上應認為當
    場為脫免逮捕或防護贓物之人所施之強暴、脅迫行為須達於
    「至使不能抗拒」之程度，始得論以刑法第329條之準強盜
    罪，本件縱認被告已著手於竊盜行為並出手毆打被害人，但
    其行為因未達至使被害人不能抗拒之程度，不能以該罪相繩
    。又被告之行為，如僅有強力排除拖拉或壓制之被動行為，
    則因尚難認為有積極之暴行而達於強暴、脅迫之程度，亦不
    能認為成立該罪。再者，被害人丁○○自警詢以迄偵審均證
    稱未見被告盜取飲料及硬幣，足認被告並無竊盜之行為等語
    ，資為抗辯。
二、經查：
  (一)被告於上開時間，因難耐饑餓而欲進入他人住宅竊取食物，
    並利用被害人丁○○之女兒打開臺南市○○路○段44巷7號陳
    某住處大門之機會，侵入且登上被害人住處3 樓，嗣經被害
    上前阻止而與之發生扭打，並徒手毆打被害人造成其受有前
    額、左上眼臉、右眼眶下、右側頸抓傷及左鎖骨腫脹等傷害
    之事實，業據被告於警詢及檢察官訊問時自白不諱（見警卷
    第2、3頁，偵卷第7、8頁），核與被害人丁○○迭於警詢及
    偵審中證述情節相符（見警卷第4、5頁，偵卷第18頁、本院
    卷第114至119頁），並有朱讚騫外科診所診斷證明書1紙附
    卷可稽（見警卷第6頁），此部分之客觀事實已堪認定。
  (二)臺南市○○路○ 段44巷7號被害人丁○○之住處，其1樓大門
    係一般供出入門戶寬度之手拉式鐵捲門及鐵門，該巷巷口立
    有廟宇「海安宮」（奉祀天上聖母）之牌坊，巷口面對金華
    路上協進國小之大門；而被告之姐洪秀金設於臺南市○○路
    ○段9巷5號之3之住處，其1樓大門係寬度與建築物相等之大
    型電動鐵捲門，巷口並未豎立任何牌坊但開設有「茶之魔手
    」泡沫紅茶店，巷口面對金華路上之一般商家「金華平價現
    炒」店，此有上開房屋大門及附近巷道景觀照片在卷可資比
    對（警卷第10頁及本院卷第38至47頁）。暫不論臺南市○○
    路○段與2段地段並非近在呎尺，誤入他人住宅之可能性不高
    ；該等住處之間，無論就1 樓大門式樣、巷弄內景觀及巷口
    面對之特定建築物，均存有明顯之不同，殊難存在誤認而進
    入之情形。又被告前於84年2 月27日之前，亦曾設址於臺南
    市○○路○段9巷5之3號，有其全戶戶籍資料查詢結果2 份附
    卷可查（見警卷第12頁、本院卷第36頁），且被告亦供認前
    曾到該處往訪其姐洪秀金（並非第一次前往）等語（見本院
    卷第123、124頁），顯見被告並非誤認而進入被害人住宅。
    參以被告於警詢及偵查中均供認因饑餓難耐故而「侵入」被
    害人住處找尋食物充饑等語（見警卷第2頁、偵卷第7頁），
    已足確認被告並非誤認而進入被害人住處，而係為就食止饑
    因之明知係他人房屋並侵入行竊。
  (三)依卷附被害人住處大門照片顯示，臺南市○○路○段44巷7號
    房屋並未區分樓層而編列不同之門牌號碼，而係整棟使用單
    一門牌（見警卷第10頁）。又據被害人丁○○於本院證述：
    被告是趁小孩開鐵門時衝進去的，小孩發現被告侵入後，即
    跑上4樓叫伊，伊得悉後立即自4樓奔下，並在3樓發現被告
    等語（見本院卷第117頁），可知被害人及其家人係使用房
    屋全棟樓層。故上述被害人住處係一透天式房屋，而非各樓
    層分戶使用之公寓，該房屋自1樓至4樓均係被害人及其家人
    居住使用之範圍。被告自1樓進入，並於3樓為被害人丁○○
    阻止逮捕，沿途中顯然已經過相當之搜尋財物之過程。上述
    事證，已足為被告前揭侵入屋內欲竊取食物之自白之補強證
    據，從而被告侵入被害人之住處後，已著手於竊盜之實行，
    同堪認定。
  (四)被告既於被害人實施逮捕現行犯作為之同時，當場對被告下
    手實行前揭傷害行為，並造成被害人受有前述諸多抓傷及腫
    脹傷，當然係積極之暴行而達於強暴之程度，而非僅以強力
    排除拖拉或壓制之被動行為，辯護人此部分辯護意旨，尚難
    採取。再被害人在其住處抓住被告雙手之目的，除為避免被
    告遂行進一步侵害其家人之行為外，另有將被告扭送警察究
    辦之目的，亦據被害人於本院審時結證在卷（見本院卷第
    118頁）。
  (五)綜上各節，本件被告出於行竊之目的，侵入被害人住處1樓
    後，逐層搜尋財物而著手於竊盜行為，並於該住宅3樓遭被
    害人所阻且欲逮捕之過程中，出手毆打被害人造成前述傷害
    等情，事證均已明確，其犯行洵堪認定，應依法論科。
三、按竊盜或搶奪，因脫免逮捕，而當場施以強暴、脅迫者，即
    以強盜論，不以所施強暴、脅迫手段，達於至使他人不能抗
    拒之程度為成立刑法第329 條之準強盜罪之要件，此與刑法
    第328條第1項之普通強盜罪之構成要件不同，最高法院92年
    度台上字第4760號判決足供參照。辯護意旨認為準強盜罪之
    之成立以強暴、脅迫行為須達「至使被害人不能抗拒之程度
    」之見解，亦非可採。核被告竊盜未遂，因脫免逮捕，而當
    場施以強暴，所為應依刑法第329條之規定，論以同法第328
    條第4項、第1項之準強盜未遂罪責。公訴意旨認被告係犯準
    強盜既遂罪，尚有未洽（理由詳後）。被告已著手於竊盜之
    犯罪行為實行而不遂，為未遂犯，爰依刑法第26條前段規定
    減輕其刑。茲審酌被告僅依一己之需求，恣意公然侵入他人
    安身立命之堡壘，並於遭屋主發現阻止之時，以積極行為出
    手毆打被害人成傷，嚴重侵害他人居家之安全，惡性非輕，
    不宜輕縱，暨其犯後未見悔意態度不佳等一切情狀，量處如
    主文所示之刑，以示儆懲。
四、公訴意旨另認被告除著手於竊盜之行為外，並已竊取被害人
    所有之飲料1瓶及50元硬幣1枚得手。惟按被告或共犯之自白
    ，不得作為有罪判決之唯一證據，仍應調查其他必要之證據
    ，以察其是否與事實相符，刑事訴訟法第156條第2項亦有明
    文。本件被害人迭於偵審中均證述：伊未見被告有無下手竊
    取屋內財物，亦不清楚被告是否竊得任何物品等語（見偵卷
    第18頁、本院卷第118頁）。被告經本院值日法官下令羈押
    而解送臺灣臺南看守所之時，經例行搜身程序亦未見被告身
    上存有任何財物，復有該所函覆檢送之94年8 月26日收容人
    金錢保管名冊收容人物品保管分戶卡影本各1紙在卷足憑。
    故本件除被告於警詢及偵查中自白竊取上述飲料及硬幣得手
    之外，別無任何證據足資補強被告行竊而既遂之自白，依前
    述刑事訴訟法第156條第2項之規定，自應認定被告之行為尚
    屬未遂階段。
五、又按告訴乃論之罪，告訴人於第一審辯論終結前得撤回其告
    訴，又告訴經撤回者，應諭知不受理之判決，刑事訴訟法第
    238條第1項、第303條第3款分別定有明文。公訴意旨又認被
    告出手毆打被害人之行為，另涉刑法第277條第1項之傷害罪
    ，依同法第287 條前段之規定，須告訴乃論，然此部分業經
    被害人丁○○於本院審理時以言詞撤回告訴（見本院卷第12
    0 頁），依刑事訴訟法第303條第3款之規定，原應諭知不受
    理之判決，然公訴意旨既認傷害部分與前揭經論罪科刑之準
    強盜未遂部分，有牽連犯之裁判上一罪關係，爰不另為無罪
    判決之諭知，附此敘明。
據上論斷，應依刑事訴訟法第299條第1項前段，刑法第329條、
第328條第4項、第1項、第26條前段，判決如主文。
本案經檢察官丙○○到庭執行職務
中    華    民    國    95    年    1     月    4     日
                  刑事第四庭    審判長法  官  宋明中
                                      法  官  朱中和
                                      法  官  陳欽賢
以上正本證明與原本無異。
如不服本判決，應於判決送達後10日內，向本院提出上訴狀。
                                      書記官  陳麗雅
中    華    民    國    95    年    1     月    6     日
附錄本案論罪科刑法條全文：
中華民國刑法第328條
意圖為自己或第三人不法之所有，以強暴、脅迫、藥劑、催眠術
或他法，至使不能抗拒，而取他人之物或使其交付者，為強盜罪
，處5年以上有期徒刑。
以前項方法得財產上不法之利益或使第三人得之者，亦同。
犯強盜罪因而致人於死者，處死刑、無期徒刑或 10 年以上有期
徒刑；致重傷者，處無期徒刑或 7 年以上有期徒刑。
第 1 項及第 2 項之未遂犯罰之。
預備犯強盜罪者，處 1 年以下有期徒刑、拘役或 3 千元以下罰
金。
中華民國刑法第329條
(準強盜罪)
竊盜或搶奪，因防護贓物、脫免逮捕或湮滅罪證，而當場施以強
暴脅迫者，以強盜論。


司法院資訊處製作；財團法人民間司法改革基金會備份。
